【裁判字號】    99,訴,159
【裁判日期】    990622
【裁判案由】    損害賠償
【裁判全文】
臺灣嘉義地方法院民事判決               99年度訴字第159號
原      告  丁○○
訴訟代理人  丙○○
被      告  己○○
上列當事人間損害賠償事件，於民國99年5 月6 日言詞辯論終結
，本院判決如下：
    主      文
被告應給付原告新臺幣壹仟貳佰陸拾伍元，及自民國九十九年三
月十日起至清償日止，按週年利率百分之五計算之利息。
原告其餘之訴駁回。
訴訟費用由被告負擔千分之一，餘由原告負擔。
本判決第一項得假執行。
原告其餘之假執行之聲請駁回。
    事實及理由
甲、原告主張：兩造為鄰居，因就土地界址糾紛而相處不睦。被
    告於民國98年8 月6 日因不滿原告所僱請之工人維修溫室防
    蟲網時，不慎踐踏其農作物，竟基於毀損之故意，持刀割毀
    原告之溫室防蟲網，致原告受有損害。查被告毀損原告財物
    之行為，應負侵權行為損害賠償責任。經查，原告在溫室種
    植農作物，外覆有溫室防蟲網以保護溫室內農作免遭蟲害，
    被告將原告之溫室防蟲網割毀，係侵害原告之財產權，致原
    告受有溫室防蟲網毀損之損害，而溫室防蟲網破損即無法修
    補，必須全部更換，原告損害金額為新臺幣（下同）62,000
    元，被告自應負賠償責任；又因溫室防蟲網毀損，類等侵
    入溫室而直接引致溫室內栽種之彩色甜椒全數枯萎，原告種
    植甜椒2,400 株，每株產能約4 公斤，以97年、98年間甜椒
    每公斤75元計算，原告共損失72萬元【計算式：2,400 ×4
    ×75】。因甜椒及溫室防蟲網已遭毀損而無法回復原狀，原
    告自得依民法第184 條第1 項前段、第213 條第1 項、第
    215 條規定，請求被告賠償782,000 元等語，並聲明：被告
    應給付原告782,000 元，及自起訴狀繕本送達之翌日起至清
    償日止，按週年利率百分之五計算之利息；願供擔保，請准
    宣告假執行。
乙、被告則以：原告所有之網子本來即已破損，且經過半年才進
    行修補，而原告要經過被告的土地前往修補時，被告表示不
    要踩被告的農作物，應從另一邊（原告自己的土地）去補，
    兩造因此發生爭執，被告才將原告原來要補的塑膠網扯下，
    被告並未持刀割破原告的塑膠網。另證人甲○○雖證稱被告
    割破防蟲網等語，但甲○○也證稱後來他沒有去修補，而依
    卷附照片可知，破損部分之周遭都有矽力康，如有被告曾持
    刀再行破壞，破壞部分就不應該有矽力康的痕跡，是證人甲○○之證言不可信。又本件塑膠網破損若不能修補，為何原
    告要請工人修補，被告僅係將原告要修補約5 、60公分之網
    子扯下，以每尺3 元計算，被告願意賠償原告7 元等語作為
    抗辯，並聲明：原告之訴駁回。
丙、得心證之理由
一、原告主張被告於上開時地持刀割破其所設防蟲網等事實，被
    告雖予否認，並以前詞作為抗辯。惟證人甲○○於本院99年
    5 月27日審理時到場具結證稱略以：我到原告家倉庫後面的
    農地修理啞管及防蟲網，當時防蟲網大約破了1 、20公分，
    當天有看見被告，他將我們補的網子撕掉，再用刀子割，割
    了大概40公分等語（見本院99年5 月27日言詞辯論筆錄第3
    頁至第4 頁）；證人甲○○於本院99年度易更(一)字第1 號毀
    損案件審理時亦到場具結證稱略以：我在98年8 月17日在場
    看見己○○破壞防蟲網，他撕掉再割，要補的地方本來破20
    公分，他割的更長等語，訴外人乙○○亦到場證稱略以：我
    有看到己○○破壞我們要補的防蟲網，他拿一支鐮刀，先將
    我們補的地方拉掉，把原有（破）的地方割更大的洞等語（
    見該卷宗第31頁至第33頁、第35頁至第36頁）。而上開2 證
    人僅係受託前往修補防蟲網，並對其所看見之情形予以詳述
    ，並無虛辭構陷被告之情，是其等之證述應堪採信。因之，
    被告除撕下經填補上之防蟲網，尚持刀割損原修補處之防蟲
    網等情甚明。被告雖辯稱僅撕下防蟲網，並無以鐮刀割損防
    蟲網云云。惟其於警詢及偵查中均陳稱：有拿鐮刀割損修補
    之防蟲網等語（見嘉義縣警察局民雄分局第0000000000號刑
    事偵查卷第3 頁、嘉義地方法院檢察署98年度偵字第7875號
    偵查卷第8 頁），則被告上開辯解，已難採信。復參以填補
    防蟲網時，填補之範圍需大於原已割破之範圍，此經證人甲○○於本院99年度易更(一)字第1 號毀損案件審理時證述明確
    （見上開易更(一)字卷第34頁），而觀諸該防蟲網原破損處，
    右方直線割損痕跡已直達網子最底部，逾越黏補範圍，有防
    蟲網之毀損照片在卷可參（見本院99年3 月25日筆錄後附）
    ，足認證人甲○○、乙○○證述由被告持刀將原破損之處割
    的更大等情，與事實相符，而堪採信，益徵被告此部分之辯
    解，不足採信。另被告雖辯稱證人甲○○、乙○○在溫室內
    ，並無法看見其有何割損行為云云。惟證人甲○○、乙○○
    均稱有看見被告撕下防蟲網後復持刀割損防蟲網等情，業如
    前述，且查告訴人溫室之防蟲網屬網狀且可輕易透視之網子
    ，有上開溫室防蟲網照片在卷可稽，故縱使站於溫室內，只
    要角度得宜，即可穿透網子看到網外之情狀，則被告辯稱證
    人在溫室內之位置無法看見其割損行為，顯有誤會，不足採
    信。
二、按「因故意或過失，不法侵害他人之權利者，負損害賠償責
    任。故意以背於善良風俗之方法，加損害於他人者亦同。違
    反保護他人之法律，致生損害於他人者，負賠償責任。但能
    證明其行為無過失者，不在此限。」民法第184 條定有明文
    。準此，被害人請求加害人賠償損害，以被害人所受損害與
    加害人之行為間有相當因果關係者為限。次按「當事人主張
    有利於己之事實者，就其事實有舉證之責任。」民事訴訟法
    第277 條本文定有明文。又民事訴訟如係由原告主張權利者
    ，應先由原告負舉證之責，若原告先不能舉證，以證實自己
    主張之事實為真實，則被告就其抗辯事實即令不能舉證，或
    其所舉證據尚有疵累，亦應駁回原告之請求（最高法院17年
    上字第917 號判例意旨參照）。本件原告主張其所有前開防
    蟲網遭被告毀損致受有62,000元之損害；另種植於前開溫室
    之彩色甜椒等作物因被告割破防蟲網致類入侵而全數枯萎
    ，致受有72萬元之損失等情，為被告否認，則原告自應就該
    有利於己之事實，負舉證之責任。原告若不能先舉證證明其
    所主張前開事實為真實，縱令被告之抗辯有瑕疵，亦應駁回
    原告之訴。經查：
  (一)關於防蟲網更換之損失部分，原告主張防蟲網破損之修補只
    能短暫維持而不能持久，必須更換等情，雖據證人甲○○到
    場證稱略以：網子是可以補，但不長久，他自己會脫落，網
    子自己會變質，洞會越來越大，支撐不久等語（見本院99年
    5 月27日言詞辯論筆錄第4 頁至第6 頁）。惟證人甲○○亦
    證稱略以：當天我去修網子時，網子破了大約1 、20公分等
    語，足認在被告實施前開侵權行為前，原告所有之防蟲網已
    有破損，則依原告之主張及證人甲○○之證言，原告雖請證
    人甲○○前往修補，亦不能長久，仍須予以更換，是則，在
    被告實施本件侵權行為前，系爭防蟲網即有必須更換之原因
    ，即不能認系爭防蟲網必須更換之損害與被告所施本件侵權
    行為間有相當因果關係，基此，原告請求被告賠償更換防蟲
    網之費用，即屬無據。惟被告既將原告修補用之網子扯掉，
    又持刀將割毀網子而增加破損之範圍，自應賠償原告修補之
    費用。就此，證人甲○○雖證稱：此種修補，我們都不收錢
    等語，惟此應係該防蟲網係委請證人施作，基於售後服務，
    始不收取修補費用，此種基於售後服務之恩惠，自不能加惠
    於加害人，仍應認原告受有支出修補費用之損害。查被告割
    破防蟲網約40公分，而高6 尺之防蟲網1 尺價值約10餘元，
    為證人甲○○證述在卷（見99年5 月27日筆錄第7 頁），又
    施作防蟲網每日工資為2,500 元，亦有原告提出之估價單為
    證，而被告僅須賠償修補費用，本院斟酌前開情事，依民事
    訴訟法第222 條第2 項規定，認定原告所受損害為防蟲網材
    料費用1尺15元，另半日工資1,250元，合計1,265元。
  (二)就作物損失部分，原告雖提出之照片（見起訴狀附件四）為
    證，惟依該照片之內容，僅能認定照片內之作物確有枯萎之
    情形，但無從據此認定作物枯萎之原因，更不能據此認定係
    因防蟲網遭破壞致類入侵所致；原告雖另聲請傳喚證人戊○○，惟戊○○於本院99年4 月20日辯論期日到場具結證稱
    略以：我曾經在原告處做工，時間不記得了，從5 月到11月
    ，我每天去，東西收成後就沒有再去；原告種甜椒、青椒，
    總共有2 棟，1 棟比較好，另1 棟比較差，這是哪1 年的事
    ，我不記得了，是地主告訴我說因為網子破掉，東西才會壞
    掉，我本身不知道是什麼原因，但是那東西要密封，蚊子才
    不會跑進去；我不知道網子是在我去做工時就已經破掉或者
    是在我做工期間破掉的，我也不知道兩造因為網子發生爭執
    的事等語（見本院99年4 月20日言詞辯論筆錄第2 頁至第4
    頁）。準此證言，至多僅能證明原告種植的甜椒、青椒等作
    物，確實曾經有其中1棟 生長較差而已，至其原因，證人戊○○既係自原告處聽聞，其證言即不具實質證據力，而不能
    據此認定原告種植之甜椒等作物確係因防蟲網遭被告破壞致
    類入侵而全數枯萎；此外，原告又未提出其他證據證明其
    主張之前開事實為真實，其主張自不能採信。亦即，原告縱
    卻受有前開損害，但其既不能證明其所受損害與被告之前開
    侵權行為有相當因果關係，則原告請求被告賠償作物損失72
    萬元，亦屬無據。
三、從而，原告依侵權行為之法律關係請求被告賠償1,265 元及
    自起訴狀繕本送達之翌日即99年3 月10日起至清償日止，按
    週年利率百分之五計算之利息部分為有理由，應予准許；逾
    此範圍之請求，於法無據，應予駁回。
四、本件判決所命被告給付之金額未逾50萬元，依民事訴訟法第
    389 條第1 項第5 款規定，應依職權宣告假執行；原告其餘
    之訴既經駁回，其假執行之聲請即失所附麗，應併駁回之。
五、本件事證已臻明確，兩造其餘攻擊防禦方法核與判決結果不
    生影響，爰不一一論述，併此敘明。
丁、訴訟費用負擔之依據：民事訴訟法第79條。
中    華    民    國    99    年    6     月    22    日
                  民事第一庭  法  官  林望民
以上正本係照原本作成
如對本判決上訴須於判決送達後20日內向本院提出上訴狀
中    華    民    國    99    年    6     月    22    日
                              書記官  吳明蓉

司法院資訊處製作；財團法人民間司法改革基金會備份。
